【裁判字號】    90,交聲,373
【裁判日期】    901030
【裁判案由】    聲明異議
【裁判全文】
臺灣臺中地方法院交通事件事裁定                    九十年度交聲字第三七三號
    原處分機關  交通部公路局台中市監理站
    異 議人 即
    受 處分 人  甲○○
右列受處分人因違反道路交通管理處罰條例案件，對於交通部公路局台中市監理站中
華民國九十年十月九日所為之處分（裁監稽違字第裁六一─ＪＡ0000000號裁
決書），聲明異議，本院裁定如左：
        主  文
原處分撤銷。
甲○○汽車駕駛人，行車速度，超過規定之最高時速，處罰鍰新台幣壹仟柒佰元；又
，汽車駕駛人駕駛執照吊扣期間駕駛大貨車，處罰鍰新台幣陸萬元，並吊銷其駕駛執
照。
        理  由
一、按汽車駕駛人，行車速度，超過規定之最高時速者，處新台幣 (下同)一千二百
    元以上二千四百元以下罰鍰；汽車駕駛人駕駛執照吊扣期間駕駛大貨車者，汽車
    駕駛人除各處四萬元以上八萬元以下罰鍰外，並吊銷其駕駛執照，道路交通管理
    處罰條例第四十條第一項、第二十一條之一第一項第七款、第二項分別定有明文
    。復依違反道路交通管理事件統一裁罰標準表規定，汽車違反處罰條例第四十條
    第一項行車超過最高時速規定限制未滿二十公里；第二十一條之一第一項第七款
    規定，於期限內繳納罰鍰或到案聽候裁決者，各以一千七百元、六萬元之罰鍰裁
    罰。
二、本件聲明異議意旨略以：異議人即受處分人甲○○駕照遭吊扣期間為民國九十年
    五月二十九日至九十年八月二十七日，正值新舊法交替期間，受處分人不知新法
    法規，且遭此重罰全家生計面臨困難，請念其屬初犯，復未肇事，亦未酒醉駕車
    ，依舊法規定裁處，勿吊銷駕照，爰為此聲明異議云云。
三、本院查：受處分人曾於吊扣駕駛執照期間 (吊扣期間為九十年五月二十九日至九
    十年八月二十七日)之九十年八月二十四日上午八時五十七分許，駕駛車牌號碼
    三Ｊ─九二五號營業用大貨車，行經時速限制七十公里之省道台十四乙線六．五
    公里處，以八十二公里之時速超速行駛為警查獲乙節，為其所不爭執，且有南投
    縣警察局投警交字第ＪＡ0000000號舉發違反道路交通管理事件通知單一
    紙、交通部公路局台中區監理所九十年九月二十四日九０中監五字第九０四０九
    二七號函 (均影本)在卷足佐，顯見受處分人確有行車速度超過規定之最高時速
    及駕駛執照吊扣期間駕駛營業大貨車之違規行為。其次，人民違反法律上之義務
    而應受行政罰之行為，法律無特別規定時，雖不以出於故意為必要，仍須以過失
    為其責任條件，但應受行政罰之行為，僅須違反禁止規定或作為義務，而不以發
    生損害或其危險為其要件者，推定為有過失，於行為人不能舉證證明自己無過失
    時，即應受處罰（司法院大法官會議釋字第二七五號解釋參照），查受處分人既
    有上開違反規定之行為，縱使受處分人並非出於故意，惟揆諸前揭解釋意旨，應
    推定受處分人有過失，自不得以其不知法律業已修正云云，作為免責之理由。再
    者，行為人如有駕駛執照吊扣期間駕駛營業大貨車之違規行為，主管機關即應依
    道路交通管理處罰條例第二十一條之一第二項規定吊銷駕駛執照，法律並未賦予
    行政裁量權，受處分人以全家生計面臨困難，尚屬初犯，復未肇事，亦未酒醉駕
    車，請求勿吊銷駕照云云，亦屬無據。而原處分機關本諸權責對受處分人裁罰，
    固非無見，然受處分人係到案聽候裁決 (參照受處分人於九十年十月八日提出原
    處分機關之聲明異議狀)，依違反道路交通管理事件統一裁罰標準表規定，就受
    處分人之違規行為僅得各處以一千七百元、六萬元罰鍰，原處分機關竟率依最高
    額裁罰，尚有違誤；又原裁決書就受處分人駕駛執照吊扣期間駕駛營業大貨車之
    違規行為，未裁處吊銷駕駛執照，亦有疏漏之處，原處分自應予以撤銷，另依前
    開法規為如主文所示之裁罰。
據上論斷，應依道路交通管理處罰條例第八十七條第二項、道路交通案件處理辦法第
二十條，裁定如主文。
中      華      民      國      九十      年      十      月    三十    日
                                        臺灣臺中地方法院交通法庭
                                            法  官  劉長宜
右正本證明與原本無異。
如不服本裁定應於送達後五日內向本院提出抗告狀。
                                            書記官
中      華      民      國      九十      年     十一     月     一     日


司法院資訊處製作；財團法人民間司法改革基金會備份。
